臺灣高雄地方法院刑事判決　　　　　　　96年度訴字第722號
公　訴　人　臺灣高雄地方法院檢察署檢察官
被　　　告　乙○○
指定辯護人　余景登律師
被　　　告　丙○○
指定辯護人　邱明政律師
上列被告等因違反毒品危害防制條例案件，經檢察官提起公訴（
96年度偵字第3007號）及移送併辦（96年度偵字第5719號），本
院判決如下：
    主  文
丙○○共同販賣第一級毒品，累犯，處有期徒刑壹拾捌年，褫奪
公權柒年。扣案第一級毒品海洛因壹拾伍包（含包裝袋，合計驗
後淨重壹點貳伍參公克）均沒收銷燬之；扣案分裝袋柒個、黑色
夾鍊袋壹個，均沒收之；未扣案門號0000000000號行動電話壹具
（含SIM 卡壹張），沒收之，如全部或一部不能沒收時，追徵其
價額；販賣第一級毒品所得之財物新臺幣壹萬玖仟元，連帶沒收
之，如全部或一部不能沒收時，以其財產抵償之。
乙○○共同販賣第一級毒品，累犯，處有期徒刑壹拾陸年，褫奪
公權柒年。扣案第一級毒品海洛因壹拾伍包（含包裝袋，合計驗
後淨重壹點貳伍參公克）均沒收銷燬之；扣案分裝袋柒個、黑色
夾鍊袋壹個，均沒收之；未扣案門號0000000000號行動電話壹具
（含SIM 卡壹張），沒收之，如全部或一部不能沒收時，追徵其
價額；販賣第一級毒品所得之財物新臺幣壹萬玖仟元，連帶沒收
之，如全部或一部不能沒收時，以其財產抵償之。
    事  實
一、乙○○與丙○○為夫妻關係，2 人均明知海洛因屬毒品危害
    防制條例第2 條第2 項第1 款所定之第一級毒品，不得持有
    、販賣，竟共同基於販賣第一級毒品海洛因之犯意聯絡，由
    丙○○先行販入第一級毒品海洛因，並以門號0000000000號
    行動電話為聯絡販毒事宜之工具，待欲洽購毒品者撥打前揭
    行動電話後，由丙○○或乙○○接聽聯絡買賣第一級毒品海
    洛因之相關事宜。待雙方談妥欲購買海洛因之數量、金額後
    ，即以高雄縣林園鄉中厝林內橋邊、王公路上王公廟附近及
    永和豆漿店等地作為交易地點，由丙○○或乙○○持約定數
    量之海洛因前往交付，2 人遂以此分工方式，共同販售第一
    級毒品海洛因。而自民國95年9 月間某日起至96年1 月16日
    下午1 時許止，以第一級毒品海洛因每大包新臺幣（下同）
    1, 000元、小包500 元，販賣予簡信憲3 次、郭正芳7 次、
    黃川得6 次及龔萬良3 次以供施用。嗣於96年1 月18日下午
    5 時10分許，為警在高雄縣林園鄉○○路321 號「界揚超商
    」內當場查獲，並自乙○○身上扣得第一級毒品海洛因15包
    （含包裝袋，合計驗後淨重1.253 公克）及乙○○、丙○○
    所有供分裝、販賣毒品之用分裝袋7 個、黑色夾鍊袋1 個。
二、案經內政部警政署保安警察第三總隊第二大隊移送臺灣高雄
    地方法院檢察署檢察官偵辦起訴暨移送併辦。
    理  由
一、被告以外之人於審判外之陳述，雖不符刑事訴訟法第159 條
    之1 至第159 條之4 之規定，而經當事人於審判程式同意作
    為證據，法院審酌該言詞陳述或書面陳述作成時之情況，認
    為適當者，亦得為證據，同法第159 條之5 第1 項定有明文
    。本件證人簡信憲、郭正芳、黃川得、龔萬良於警、偵訊中
    之證述及扣押物品目錄表、高雄市立凱旋醫院濫用藥物成品
    檢驗鑑定書、通訊監察書、95年12月2 日至96年1 月17日監
    聽譯文及行動電話通聯紀錄，雖均屬傳聞證據，然被告乙○
    ○、丙○○2 人、辯護人及檢察官均同意作為證據，本院審
    酌該言詞及書面陳述作成之情況，核無違法取證或其他瑕疵
    ，認為以之作為證據為適當，上開證人於審判外之陳述及相
    關證據資料，自得作為證據。
二、(一)訊據被告2 人對於前揭販賣第一級毒品海洛因之犯行於本
    院審理中均供承不諱，核與證人簡信憲、郭正芳、黃川得、
    龔萬良於警、偵訊中之證述（見96年度偵字第3007號卷第87
    至90頁、第102 至104 頁、第109 至113 頁、第122 至125
    頁、第131 至135 頁、第146 至149 頁、第154 至158 頁、
    第166 至168 頁）相符、復有扣押物品目錄表、屏東地方法
    院檢察署95年11月29日、95年12月26日95年屏檢瑞厚監（續
    ）字第000398、000426號通訊監察書、95年12月2 日至96年
    1 月17日門號0000000000號行動電話監聽譯文及門號000000
    0000、0000000000、0000000000號行動電話通聯紀錄在卷可
    稽（警卷第26-29 頁；96年度聲羈字第81號卷第18 、19 、
    21-24 、26、28、30-31 頁），暨第一級毒品海洛因15包（
    含包裝袋，合計驗後淨重1.253 公克）、分裝袋7 個、黑色
    夾鍊袋1 個扣案。其中15包毒品部分經送鑑定結果，確含有
    海洛因成分，有高雄市立凱旋醫院96年1 月29日高市凱醫驗
    字第3268號濫用藥物成品檢驗鑑定書1 份在卷可稽（見96年
    度偵字第5719號卷第25-27 頁）。是被告2 人共同販賣第一
    級毒品之犯行，堪予認定。
    (二)又按共同實施犯罪行為之人，在合同意思範圍以內，各自
    分擔犯罪行為之一部，相互利用他人之行為，以達其犯罪之
    目的者，即應對於全部所發生之結果，共同負責。被告乙○
    ○之辯護人雖為辯稱，謂被告乙○○至多僅係協助運送毒品
    ，應依幫助販賣第一級毒品之罪刑論處。惟查，被告乙○○
    會接電話，亦會出面攜帶毒品至約定地點進行交易一情，不
    僅經證人郭正芳、黃川得於偵訊中證述明確（見96偵字第
    3007 號 卷第124 頁、第148 頁），亦為被告乙○○所自承
    ，核與被告丙○○於本院審理中供稱與被告乙○○販賣第一
    級毒品之分工方式為伊將毒品拿回來後，伊有時候沒空，就
    會叫被告乙○○去送，或是伊在睡覺，也會請乙○○幫忙接
    電話等語相符（見本院卷第154 頁），顯見被告2 人均相互
    利用對方之行為，以達其等販賣第一級毒品海洛因之目的，
    被告乙○○自應論以販賣第一級毒品之共同正犯，殆無疑義
    。
    (三)至就被告2 人販售海洛因之次數及金額之認定，證人簡信
    憲證稱向被告丙○○購買海洛因約3 至5 次，購買之金額有
    時1000元、有時2000元，最多購買3000元等語（見96年度偵
    字第3007號卷第88-89 頁、第102-104 頁），則本院依罪疑
    唯輕原則，應認證人簡信憲向被告購買之次數為3 次，共計
    被告販售所得為6000元（即1000+2000+3000=6000） ；證人
    郭正芳證稱向被告丙○○購買毒品約5 、6 次、被告乙○○
    也大概5 、6 次，每次購買金額約1000至2000元等語（見同
    前偵卷第110-111 頁），然證人郭正芳向被告乙○○購買毒
    品之次數，既經被告乙○○於本院審理程序中供稱為2 至3
    次（見本院卷第152 頁），是本院依罪疑唯輕原則，應認證
    人郭正芳向被告2 人購買之次數為7 次，共計被告販售所得
    為8000元（即1000×6+2000×1=8000）；證人黃川得證稱向
    被告丙○○購買毒品約3 至4 次，向被告乙○○也大概買3
    至4 次，購買毒品之金額有時500 元、有時1000元等語（見
    同前偵卷第132-134 頁），從而，本院依罪疑唯輕原則，認
    證人黃川得向被告2 人購買毒品之次數為6 次，共計被告販
    售毒品所得為3500元（即500 ×5+1000×1=3500）；證人龔
    萬良證稱向被告丙○○購買毒品3 次，每次金額500 元等語
    （見同前偵卷第155-157 頁），從而，本院認證人龔萬良向
    被告購買毒品之次數為3 次，共計被告販售毒品所得為1500
    元（即500 ×3=1500）。是本件被告2 人販售毒品之獲利總
    計為1 萬9000元（即6000+8000+3500+1500=19000） ，併予
    敘明。
    (四)縱上所述，本件事證明確，被告乙○○、丙○○共同販賣
    第一級毒品海洛因之犯行，均堪以認定，應予依法論科。
三、(一)核被告乙○○、丙○○所為，均係犯毒品危害防制條例第
    4 條第1 項之販賣第一級毒品罪。渠等持有第一級毒品海洛
    因之低度行為，為販賣之高度行為所吸收，不另論罪。被告
    乙○○、丙○○就上開犯行具有犯意聯絡及行為分擔，均應
    論以共同正犯。復按刑事法若干犯罪行為態樣，本質上原具
    有反覆、延續實行之特徵，立法時既予特別歸類，定為犯罪
    構成要件之行為要素，則行為人基於概括之犯意，在密切接
    近之一定時、地持續實行之複次行為，倘依社會通念，於客
    觀上認為符合一個反覆、延續性之行為觀念者，於刑法評價
    上，即應僅成立一罪。學理上所稱「集合犯」之職業性、營
    業性或收集性等具有重複特質之犯罪均屬之，例如經營、從
    事業務、收集、販賣、製造、散布等行為概念者是（最高法
    院96年度臺上字第172 號、95年度臺上字第4686號、95年度
    臺上字第1079號判決參照）。查被告乙○○、丙○○共同販
    賣前揭第一級毒品海洛因之行為，同係在密集期間內以相同
    之方式持續進行，未曾間斷，是其等販賣海洛因之犯行，亦
    具有反覆、延續實行之特徵，從而在行為概念上，縱有多次
    販賣之舉措，仍應評價認係包括一罪之集合犯，公訴人認被
    告乙○○、丙○○販賣第一級毒品海洛因犯行部分應係成立
    數罪，尚有未洽，併予敘明。另移送併辦即臺灣高雄地方法
    院檢察署96年度偵字第5719號部分犯行，與公訴人起訴部分
    犯罪事實相同，係事實上同一案件，為本件起訴效力所及，
    依審判不可分原則，本院自應一併審理，附此敘明。又被告
    乙○○前因違反毒品危害防制條例案件，經本院分別判處有
    期徒刑10月、4 月，定應執行刑有期徒刑1 年確定，甫於95
    年9 月7 日縮刑期滿執行完畢；被告丙○○亦因肅清煙毒條
    例殘刑之執行，甫於95年5 月26日保護管束期滿執行完畢，
    有臺灣高等法院被告前案紀錄表1 份在卷可考（見本院卷第
    169 頁、第186 頁），其等於有期徒刑執行完畢後5 年內，
    故意再犯本案有期徒刑以上之罪，應依刑法第47條第1項 之
    規定，論以累犯，除法定本刑死刑、無期徒刑不得加重外，
    其餘部分並加重其刑。再本件被告經查獲持有海洛因之數量
    為1.253 公克，且販賣為19次，獲利為19000 元，考量其等
    販賣次數及獲利尚非甚豐，與坊間大盤販賣毒品之危害情形
    ，顯然有別而無從比擬，如量處最低度之無期徒刑，顯屬情
    輕法重，衡情不無可憫，爰均依刑法第59條之規定，減輕其
    刑，並依法先加後減之【指罰金刑部分】。
    (二)本院審酌被告2 人正值青年且育有兒女，不思以勞力謀生
    ，竟為獲取非法利益，明知海洛因對施用者之健康危害甚鉅
    ，猶販售圖利，戕害他人身心健康，且嚴重破壞社會治安，
    惡性非輕，惟念及被告乙○○、丙○○分別自警詢及本院審
    理中即坦認犯行，尚有悔意等一切情狀，分別酌情量處如主
    文所示之刑，並依刑法第37條第2 項規定，均宣告褫奪公權
    7 年，以為懲儆。
    (三)本件員警自乙○○身上扣得第一級毒品海洛因15包（含包
    裝袋，合計驗後淨重1.253 公克），應依毒品危害防制條例
    第18條第1 項之規定，沒收銷燬之。至毒品鑑定耗損部分，
    因已滅失不存在，自無庸諭知沒收銷燬。扣案用以包裝扣案
    海洛因所用之分裝袋7 個、夾鏈袋1 個，均係被告2 人所有
    、供防潮分裝毒品所用之物，應依毒品危害防制條例第19條
    第1 項規定，分別在被告2 人罪刑項下予以宣告沒收；又被
    告丙○○所持用0000000000號門號之行動電話（含SIM 卡1
    張），雖未扣案，惟係被告2 人用以聯絡毒品交易所用，亦
    應依毒品危害防制條例第19條第1 項，分別在被告2 人罪刑
    項下，予以宣告沒收，如不能沒收，追徵其價額。又被告2
    人販賣海洛因所得之財物1 萬9000元，雖未經扣案，惟仍應
    依毒品危害防制條例第19條第1 項規定，基於共同正犯連帶
    責任原則，併予宣告連帶沒收，如全部或一部不能沒收時，
    以其財產抵償之；另扣案MOTOROLA、SAMAUNG 廠牌行動電話
    2 支，被告乙○○於本院審理中否認為其等聯絡交易第一級
    毒品海洛因所用之物，而扣案分裝吸管1 支，因被告乙○○
    、丙○○均另有施用第一級毒品海洛因之習慣，且亦無證據
    證明係供犯本件販賣第一級毒品所用之物，爰均不於本案宣
    告沒收，附此敘明。
據上論斷，應依刑事訴訟法第299 條第1 項前段，毒品危害防制
條例第4 條第1 項、第18條第1 項前段、第19條第1 項，刑法第
11條、第28條、第47條第1 項、第59條、第37條第2 項，判決如
主文。
本案經檢察官甲○○到庭執行職務。
中　　華　　民　　國　　96　　年　　5 　　月　 　17　　日
                  刑事第六庭    審判長法　官   曾逸誠
                                      法  官   李  蓓
                                      法  官   王  琁
上正本證明與原本無異
如不服本判決，應於判決送達後10日內，向本院提出上訴狀。
中　　華　　民　　國　　96　　年　　5 　　月　　17　　日
                                      書記官   黃國忠
附錄本案論罪科刑法條全文：
毒品危害防制條例第4條
製造、運輸、販賣第一級毒品者，處死刑或無期徒刑；處無期徒
刑者，得併科新臺幣 1 千萬元以下罰金。
製造、運輸、販賣第二級毒品者，處無期徒刑或 7 年以上有期徒
刑，得併科新臺幣 7 百萬元以下罰金。
製造、運輸、販賣第三級毒品者，處 5 年以上有期徒刑，得併科
新臺幣 5 百萬元以下罰金。
製造、運輸、販賣第四級毒品者，處 3 年以上 10 年以下有期徒
刑，得併科新臺幣 3 百萬元以下罰金。
製造、運輸、販賣專供製造或施用毒品之器具者，處 1 年以上 7
年以下有期徒刑，得併科新臺幣 1 百萬元以下罰金。
前五項之未遂犯罰之。
